【裁判字號】    89,易,4390
【裁判日期】    900110
【裁判案由】    藏匿人犯
【裁判全文】
臺灣臺中地方法院刑事判決                        八十九年度易字第四三九號
    公  訴  人  臺灣臺中地方法院檢察署檢察官
    被      告  丁○○
右列被告因藏匿人犯案件，經檢察官提起公訴（八十九年度偵字第一九六九七號）
，本院判決如左：
    主  文
丁○○藏匿犯人，處有期徒刑肆月，如易科罰金，以參佰元折算壹日。
    事  實
一、丁○○明知其以前之同事丙○○於民國八十六年間惡性倒會新台幣數千萬元，為
    觸犯詐欺罪之犯人（丙○○並經台灣台中地方法院檢察署於八十六年九月二十四
    日發佈通緝在案），竟仍自八十八年二月初某日起，將丙○○藏匿在其台中縣太
    平市○○路四二二號住處。嗣於八十九年二月八日下午九時三十分許，在上址為
    警緝獲丙○○。
二、案經乙○○、甲○○告發由台灣台中地方法院檢察署偵查起訴。
    理  由
一、訊據被告丁○○固坦承收留丙○○共同居住於上址之事實不諱，惟矢口否認有何
    右揭藏匿犯人之犯行，辯稱：伊只知道丙○○倒會，不知她被通緝，因她常遭人
    討債，且生活困難，伊才收留她云云。經查關係人丙○○係經台灣台中地方法院
    檢察署於八十六年九月二十四日發佈通緝在案，並於八十九年二月八日下午九時
    三十分許，在上址為警緝獲等節，有查捕逃犯作業移送資料報表及台中市警察局
    第四分局通緝案件移送書各一份附卷可稽。而關係人丙○○於偵訊時亦供承：渠
    曾組互助會，後來倒會，便急促逃走，自八十六年六月間以後就未返家乙情。衡
    情丙○○倘非惡性倒會，自可自行出面或委由他人代為出面與會員協調解決債務
    ，應無須在外躲藏二、三年之久。且被告自承已喪偶，其與丙○○復各為四、五
    十歲之成年男女，被告竟毫不避嫌將丙○○收留在住處同住，益見其二人關係匪
    淺，被告自會向丙○○深入瞭解其倒會之緣由。是被告明知丙○○有惡性倒會及
    遭人追討債務之事實，對丙○○為觸犯詐欺罪之犯人應有認識。綜上所述，被告
    所辯，顯係卸責之詞，不足採信。本件事證明確，被告之犯行堪以認定。
二、按刑法第一百六十四條第一項之藏匿犯人或使之隱避罪，所謂「藏匿犯人」係指
    藏匿已經犯罪之人而言（最高法院三十三年上字第一六七九號判例）；又此之所
    謂「犯人」不以起訴後之人為限，為最高法院所持之見解；故凡觸犯刑罰法規所
    規定之罪名者，不問其觸犯者係普通法或特別法、實質刑法或形式刑法，只須其
    為實施犯罪行為之人，且所犯之罪不問已否發覺或起訴或判處罪刑，均屬此之所
    謂「犯人」，最高法院八十七年度台上字第七五七號刑事判決著有明文。故本件
    被告既已明知丙○○為觸犯詐欺罪之犯人，縱對丙○○已遭通緝之事毫無所知，
    核其所為，仍係犯刑法第一百六十四條第一項之藏匿人犯罪。爰審酌被告藏匿犯
    人對社會之危害固屬不輕，惟被告素行尚佳（有台灣台中地方法院檢察署刑案資
    料查註紀錄表及本院被告全國前案紀錄表一份在卷可稽），且被告與丙○○前有
    同事情誼，因礙於情面予以藏匿而罹刑章，動機並非出於至惡等一切情狀，量處
    如主文所示之刑，並諭知易科罰金之折算標準。
據上論斷，應依刑事訴訟法第二百九十九條第一項前段，刑法第一百六十四條第一項
、第四十一條，罰金罰鍰提高標準條例第一條前段、第二條，判決如主文。
中      華      民      國    九十      年      一      月      十      日
                                臺灣臺中地方法院刑事第六庭
                                    法  官  許  秀  芬
右正本證明與原本無異。
如不服本判決，應於判決送達後十日內向本院提出上訴狀（應附繕本），上訴於臺灣
高等法院臺中分院。
                                    書記官
中      華      民      國    九十      年      一      月      十      日
刑法第一百六十四條
藏匿犯人或依法逮捕、拘禁之脫逃人或使之隱避者，處二年以下有期徒刑、拘役或五
百元以下罰金。
意圖犯前項之罪而頂替者，亦同。


司法院資訊處製作；財團法人民間司法改革基金會備份。
